臺灣板橋地方法院刑事判決　　　　　　　96年度訴字第2065號
聲　請　人　臺灣板橋地方法院檢察署檢察官
被　　　告　甲○○
上列被告因違反毒品危害防制條例案件，經檢察官聲請以簡易判
決處刑（96年度毒偵字第3096號；本院原受理案號：96年度簡字
第3244號），本院認不得以簡易判決處刑，爰改為適用通常程序
，嗣因被告就被訴事實為有罪之陳述，本院告知被告簡式審判程
序之旨，並聽取當事人之意見後，裁定改由受命法官獨任依簡式
審判程序進行，判決如下：
    主  文
甲○○施用第一級毒品，累犯，處有期徒刑拾月，減為有期徒刑
伍月；又施用第二級毒品，累犯，處有期徒刑伍月，減為有期徒
刑貳月又拾伍日，扣案之第二級毒品甲基安非他命肆包之外包裝
均沒收，其內之第二級毒品甲基安非他命（驗後總毛重壹點伍
伍公克）均沒收銷燬之。應執行有期徒刑陸月又拾伍日，扣案之
第二級毒品甲基安非他命肆包之外包裝均沒收，其內之第二級毒
品甲基安非他命（驗後總毛重壹點伍伍公克）均沒收銷燬之。
    事  實
一、甲○○前因施用毒品案件，經本院於民國90年9 月28日以90
    年度易字第3043號判處有期徒刑8 月，並於90年11月1 日確
    定；復因施用毒品案件，經本院於90年11月5 日以90年度訴
    字第1729號判處有期徒刑9 月，並於90年12月10日確定。上
    開二罪經本院以91年度聲字第1497號裁定定其應執行刑為有
    期徒刑1 年3 月確定；又因違反動產擔保交易法案件，經本
    院於91年7 月5 日以91年度板簡字第992 號判處有期徒刑3
    月，並於91年9 月12日確定；再因施用毒品案件，經本院於
    92年3 月21日以91年度訴字第2264號判處有期徒刑8 月，並
    於92年4 月21日確定；其後復因偽造文書案件，經本院於92
    年4 月10日以91年度訴字第1194號判處有期徒刑4 月，並於
    92年5 月15日確定。上開三罪經本院以92年度聲字第2113號
    裁定定其應執行刑為有期徒刑1 年1 月確定。嗣經入監接續
    執行上開有期徒刑1 年3 月及1 年1 月，於94年1 月21日因
    縮短刑期執行完畢。
二、甲○○前另因施用毒品案件，經本院裁定送觀察、勒戒後，
    因認無繼續施用毒品之傾向，而於89年5 月8 日觀察、勒戒
    執行完畢釋放出所，並經臺灣板橋地方法院檢察署檢察官於
    89年5 月1 日以89年度毒偵字第2902號不起訴處分確定。甲
    ○○於上開觀察、勒戒執行完畢釋放後之5 年內，復因前揭
    多次施用毒品案件，經本院判處罪刑在案。詎甲○○猶不知
    悔改，竟又基於施用第一級毒品海洛因之犯意，於96年2 月
    12日晚上9 時許，在其臺北縣土城市○○街20巷1 號4 樓住
    處，以將海洛因摻入香菸內點燃後吸用之施用方式，施用第
    一級毒品海洛因1 次。另基於施用第二級毒品甲基安非他命
    （聲請書誤載為安非他命，以下均同）之犯意，同於上開時
    、地，以將甲基安非他命置於燈泡內燒烤，再吸食其煙霧之
    施用方式，施用第二級毒品甲基安非他命1 次。嗣於96年2
    月13日下午2 時30分許，在臺北縣土城市○○街20巷口，警
    方持本院所核發之搜索票，對其執行搜索，扣得第二級毒品
    甲基安非他命4 包（驗後總毛重1.535 公克），並採集其尿
    液送驗後，因而查獲上情。
三、案經臺北縣政府警察局土城分局報告臺灣板橋地方法院檢察
    署檢察官偵查起訴。
    理  由
壹、程序方面：
    按本件被告甲○○所犯係死刑、無期徒刑、最輕本刑為3 年
    以上有期徒刑以外之罪，其於準備程序就前揭被訴事實為有
    罪之陳述，經法官告知簡式審判程序之旨，並聽取其與檢察
    官之意見後，本院認無不得或不宜改依簡式審判程序進行之
    處，爰依刑事訴訟法第273 條之1 第1 項、第284 條之1 ，
    裁定本件由受命法官獨任進行簡式審判程序，合先敘明。
貳、實體方面：
  一、認定事實部分：
      訊據被告甲○○對於前揭犯罪事實均坦承不諱，本院復審
      酌：
    (一)查被告前因施用毒品案件，經本院裁定送觀察、勒戒後，
      因認無繼續施用毒品之傾向，而於89年5 月8 日觀察、勒
      戒執行完畢釋放出所，並經臺灣板橋地方法院檢察署檢察
      官於89年5 月1 日以89年度毒偵字第2902號不起訴處分確
      定。被告於上開觀察、勒戒執行完畢釋放後之5 年內，復
      因施用毒品案件，經本院於90年9 月28日以90年度易字第
      3043號判處有期徒刑8 月，並於90年11月1 日確定；又因
      施用毒品案件，經本院於90年11月5 日以90年度訴字第17
      29號判處有期徒刑9 月，並於90年12月10日確定。上開二
      罪經本院以91年度聲字第1497號裁定定其應執行刑為有期
      徒刑1 年3 月確定；再因施用毒品案件，經本院於92年3
      月21日以91年度訴字第2264號判處有期徒刑8 月，並於92
      年4 月21日確定之事實，有臺灣高等法院被告前案紀錄表
      1 份在卷可按。是被告於涉本案之前，業曾因初犯施用毒
      品案件，經送前揭觀察、勒戒，且於前揭觀察、勒戒執行
      完畢釋放後之5 年內，再犯前揭施用毒品之罪甚明。
    (二)次查，經警將自被告處所採之尿液送驗結果，係呈嗎啡及
      甲基安非他命陽性反應，此有臺北縣政府警察局土城分局
      偵辦毒品案尿液編號及姓名對照表、臺灣檢驗科技股份有
      限公司96年3 月16日編號CH/2007/30140 號濫用藥物尿液
      檢驗報告各1 份在卷可稽。又查：
      1.海洛因施用入人體後水解還原成嗎啡，再循嗎啡之代謝
        方式排出體外，業據行政院衛生署藥物食品檢驗局以73
        藥檢壹字第030221號函說明綦詳，且尿液中能否驗出嗎
        啡陽性反應，與其投與量、投與途徑、採尿時間、個人
        體質及檢測方法之靈敏度有關，國外曾有文獻報導注射
        6 毫克之海洛因鹽酸鹽，其代謝物嗎啡之平均可檢出時
        限約為26小時，亦經行政院衛生署藥物食品檢驗局於81
        年9 月8 日以（81）藥檢壹字第8114885 號函釋明在案
        。
      2.甲基安非他命經口服投與後，約百分之70於24小時內自
        尿中排出，約百分之90於96小時內自尿中排出，由於目
        前國內尿液中甲基安非他命之檢驗僅為鑑定其是否呈陽
        性反應，尚未定其含量，且甲基安非他命成分之檢出與
        其投與方式、投與量、個人體質、採尿時間與檢測儀器
        之精密度等諸多因素有關，因此僅憑尿液中呈甲基安非
        他命陽性反應，並無法確實推算吸食時間距採集時間之
        長短，惟依上述資料推斷，最長可能不會超過4 日即96
        小時，此經行政院衛生署藥物食品檢驗局於81年2 月8
        日以（81）藥檢壹字第001156號函釋明在案。
      3.再者，前揭尿液檢驗報告載明係以ＧＣ／ＭＳ（即氣相
        層析質譜儀分析法）方法作為確認檢驗之方式，而該方
        法之原理係檢品經氣化後，通過層析管分離純化，再將
        純化後之成分循序送入質譜儀做個別鑑定。因質譜儀所
        測定之圖譜，在化學上被公認具有指紋特性，故可據以
        完全判定該檢品係為何種化合物。職是，台北榮民總醫
        院即認為若以氣相層析質譜儀（ＧＣ／ＭＳ）作藥物及
        其代謝產物之定性及定量分析，幾乎不會有偽陽性反應
        產生，此經該院於83年4 月7 日以83北總內字第3059號
        函釋明在案。
      4.另人體施用甲基安非他命後，其主要代謝物中，未改變
        型態之甲基安非他命占施用劑量達百分之43，安非他命
        則約為百分之5 ；人體若係施用安非他命後，主要代謝
        物中則有未改變型態之安非他命，但無甲基安非他命，
        此經法務部調查局以93年5 月4 日調科壹字第09362413
        980 號函釋明在案。足見人體若施用安非他命，其尿液
        代謝物不可能出現甲基安非他命，惟人體若施用甲基安
        非他命，其尿液代謝物除主要有甲基安非他命外，亦可
        能有少量之安非他命。是本件被告之尿液除呈現較少量
        之安非他命陽性反應外，主要係呈現甲基安非他命之陽
        性反應，依上開函示，被告自不可能係施用安非他命，
        而應係施用甲基安非他命。公訴意旨認被告係施用安非
        他命，容有誤解，附此敘明。
      5.準此而論，被告之尿液經以氣相層析質譜儀分析法檢驗
        ，既係呈嗎啡及甲基安非他命陽性反應，顯見被告應有
        在前揭犯罪時間施用第一級毒品海洛因及第二級毒品甲
        基安非他命之行為甚明。
    (三)此外，扣案之透明結晶4 包經送驗結果，確係第二級毒品
      甲基安非他命無訛（驗後總毛重1.535 公克），此有臺灣
      檢驗科技股份有限公司96年3 月12日編號CH/2007/30176
      號濫用藥物檢驗報告1 份在卷為憑，該等毒品核與被告施
      用之本件毒品相符，益見被告確有施用第二級毒品甲基安
      非他命無誤。
    (四)綜上所述，被告前曾初犯施用毒品，經送前揭觀察、勒戒
      ，而於前揭觀察、勒戒執行完畢釋放後，5 年內再犯前揭
      施用毒品之罪，嗣後又為本件施用毒品犯行，事證應屬明
      確，其犯行應堪認定。
  二、論罪科刑：
    (一)查海洛因、甲基安非他命分屬毒品危害防制條例第2 條第
      2 項第1 款所規定之第一級毒品及同條項第2 款所規定之
      第二級毒品，核被告所為，係犯毒品危害防制條例第10條
      第1 項施用第一級毒品罪及同條第2 項施用第二級毒品罪
      。被告持有毒品，復進而施用，其持有毒品之低度行為，
      為施用毒品之高度行為所吸收，均不另論罪。被告所犯上
      開二罪間，犯意各別，罪名不同，應分論併罰之。被告前
      因施用毒品案件，經本院於90年9 月28日以90年度易字第
      3043號判處有期徒刑8 月，並於90年11月1 日確定；復因
      施用毒品案件，經本院於90年11月5 日以90年度訴字第17
      29號判處有期徒刑9 月，並於90年12月10日確定。上開二
      罪經本院以91年度聲字第1497號裁定定其應執行刑為有期
      徒刑1 年3 月確定；又因違反動產擔保交易法案件，經本
      院於91年7 月5 日以91年度板簡字第992 號判處有期徒刑
      3 月，並於91年9 月12日確定；再因施用毒品案件，經本
      院於92年3 月21日以91年度訴字第2264號判處有期徒刑8
      月，並於92年4 月21日確定；其後復因偽造文書案件，經
      本院於92年4 月10日以91年度訴字第1194號判處有期徒刑
      4 月，並於92年5 月15日確定。上開三罪經本院以92年度
      聲字第2113號裁定定其應執行刑為有期徒刑1 年1 月確定
      。嗣經入監接續執行上開有期徒刑1 年3 月及1 年1 月，
      於94年1 月21日因縮短刑期執行完畢，此有前揭前案紀錄
      表1 份在卷可按，被告受有期徒刑執行完畢，於5 年以內
      故意再犯本件最重本刑為有期徒刑以上之罪，均為累犯，
      應依刑法第47條第1 項規定，各加重其刑。
    (二)本院審酌被告施用毒品，足以戕害其身心，滋生其他犯罪
      ，惡化治安，嚴重損及公益，且被告前曾多次犯施用毒品
      ，復經觀察、勒戒執行完畢，其竟再為本件施用毒品犯行
      ，顯見其不思悔改，自我控制能力亦顯不佳；惟另考量被
      告於犯後已能坦承犯行，而其施用毒品之行為於本質上係
      屬自我戕害行為，反社會性之程度應屬較低等一切情狀，
      酌情就被告施用第一級毒品部分，量處有期徒刑10月；施
      用第二級毒品部分，量處有期徒刑5 月，以資懲儆。再者
      ，被告本件犯罪時間均係在96年2 月12日，乃在96年4 月
      24日以前，合於中華民國九十六年罪犯減刑條例所定之減
      刑條件，爰依該條例第2 條第1 項第3 款規定，將其前開
      施用第一級毒品部分之宣告刑減為有期徒刑5 月，施用第
      二級毒品部分之宣告刑減為有期徒刑2 月又15日，並定其
      應執行刑。又扣案之甲基安非他命4 包內之甲基安非他命
      ，既屬第二級毒品，均應依毒品危害防制條例第18條第1
      項前段規定，併予宣告沒收銷燬之（惟鑑驗耗用之毒品既
      已滅失，自毋庸宣告沒收銷燬）；至該甲基安非他命4 包
      之外包裝，係用於包裹毒品，防其裸露、潮濕，便於攜帶
      施用，亦係供施用毒品所用或預備之物，且係被告所有，
      此據被告於本院審理時供明在卷，爰依刑法第38條第1 項
      第2 款規定，亦併予宣告沒收。
據上論斷，應依刑事訴訟法第452 條、第273 條之1 第1 項、第
284 條之1 、第299 條第1 項前段，毒品危害防制條例第10條第
1 項、第2 項、第18條第1 項前段，刑法第11條、第51條第5 款
、第47條第1 項、第38條第1 項第2 款，中華民國九十六年罪犯
減刑條例第2 條第1 項第3 款、第7 條、第10條第1 項，判決如
主文。
本案經檢察官楊展庚到庭執行職務。
中　　華　　民　　國　　96　　年　　7 　　月　　20　　日
                  刑事第十三庭  法  官  陳信旗
上列正本證明與原本無異。
如不服本判決，應於送達後10日內向本院提出上訴狀。
                                書記官  陳昭綾
中　　華　　民　　國　　96　　年　　7 　　月　　23　　日
附錄本判決論罪科刑之法條：
毒品危害防制條例第10條
    施用第一級毒品者，處6 月以上5 年以下有期徒刑。
    施用第二級毒品者，處3 年以下有期徒刑。
